最高法院刑事判決　　　　　　一○○年度台上字第一九二二號
上　訴　人　陳健生
上列上訴人因偽造文書等罪案件，不服台灣高等法院中華民國九
十九年十二月二十日第二審判決（九十九年度上訴字第四二二０
號，起訴案號：台灣宜蘭地方法院檢察署九十年度偵字第二０一
六號〈原判決漏載〉），提起上訴，本院判決如下：
    主  文
上訴駁回。
    理  由
按刑事訴訟法第三百五十條、第三百六十一條、第三百六十二條
、第三百六十七條規定，不服地方法院之第一審判決而上訴者，
須提出上訴書狀，並應述具體理由，此為上訴必備之程式；其
所提出之書狀未述上訴理由，或僅曾以言詞陳述上訴理由者，
均應於上訴期間屆滿後二十日內補提理由書於第一審法院；第一
審法院經形式審查，認逾期未補提上訴理由者，應定期間先命補
正，逾期未補正者，為上訴不合法律上之程式，應以裁定駁回；
倘已提出上訴理由，但所提非屬具體理由者，則由第二審法院以
上訴不合法律上之程式，判決駁回。而所謂具體理由，必係指摘
或表明第一審判決有何採證認事用法或量刑等足以影響判決本旨
之不當或違法，而構成應予撤銷之具體事由，始克當之（例如：
依憑證據法則具體指出所採證據何以不具證據能力，或明確指出
所為證據證明力之判斷如何違背經驗、論理法則）；倘僅泛言原
判決認定事實錯誤、違背法令、量刑失之過重或輕縱，而未依上
揭意旨指出具體事由，皆難謂係具體理由，俾與第二審上訴制度
旨在請求第二審法院撤銷、變更第一審不當或違法之判決，以實
現個案救濟之立法目的相契合，並節制濫行上訴。本件原判決以
第一審論處上訴人陳健生連續攜帶兇器竊盜罪刑（此罪雖不得上
訴於第三審法院，然與得上訴之行使偽造私文書罪具有刑法修正
前牽連犯之關係，而從一重論處不得上訴之此罪，惟輕罪之行使
偽造私文書罪部分，仍得上訴），已依憑卷內證據資料，詳予說
明其所憑之證據及認定之理由。上訴人收受第一審判決後，雖於
法定期間內提起第二審上訴，然其上訴理由僅泛稱：上訴人係自
行到案，非緝獲歸案，且第一審量刑過重，應依刑法第五十七條
規定審酌一切情狀，始符合罪刑相當原則云云。並未指摘或表明
第一審判決之採證認事、用法或量刑等足以影響判決本旨之事項
，有何不當或違法，構成應撤銷之具體事由，難認已提出具體之
上訴理由。揆諸上開說明，其第二審之上訴不合法律上之程式，
原審予以駁回，從形式上觀察，並無何違法之處。上訴意旨就原
判決究竟如何違法，並未依據卷內訴訟資料具體指摘，僅以本案
係上訴人自行歸案，而非經警查緝到案為由，請求給予上訴人機
會，顯與法律規定得為第三審上訴理由之違法情形，不相適合，
其就行使偽造私文書罪部分之上訴為違背法律上之程式，應予駁
回。又其牽連犯刑法第二百十六條、第二百十二條之行使變造特
種文書罪、第二百十七條第一項之偽造署押罪、第三百二十一條
第一項第三款之攜帶兇器竊盜罪、第三百三十九條第一項之詐欺
取財罪、第三百四十九條第一項之收受贓物罪、第三百四十九條
第二項之故買贓物罪、第三百五十四條之毀損罪及第三百三十九
條第三項、第一項之詐欺取財未遂罪部分，核係屬刑事訴訟法第
三百七十六條第一、二、四、七款所列之案件，依該法條規定，
既經第二審判決，不得上訴於第三審法院。本件牽連之行使偽造
私文書罪部分，其上訴既不合法，無從為實體上判決，上開各罪
自亦無從適用審判不可分之法理，併予審究，亦應從程序上予以
駁回，附此指明。
據上論結，應依刑事訴訟法第三百九十五條前段，判決如主文。
中    華    民    國  一○○  年    四    月  二十一  日
                      最高法院刑事第十一庭
                          審判長法官  賴  忠  星  
                                法官  呂  丹  玉  
                                法官  吳      燦  
                                法官  蔡  名  曜  
                                法官  葉  麗  霞  
本件正本證明與原本無異
                                      書  記  官  
中    華    民    國  一○○  年    四    月  二十七  日
                                                      K